【裁判字號】    99,訴緝,218
【裁判日期】    990831
【裁判案由】    違反水利法等
【裁判全文】
臺灣臺中地方法院刑事判決             99年度訴緝字第218號
公  訴  人  臺灣臺中地方法院檢察署檢察官
被      告  甲○○
選任辯護人  王錦昌律師
上列被告因違反水利法案件，經檢察官提起公訴（八十九年度偵
字第一四七九二號、第一五０二五號）及移送併案審理（九十年
度偵字第六三０號）後，被告於準備程序中就被訴事實為有罪之
陳述，檢察官當庭言詞聲請改依協商程序而為判決，本院合議庭
裁定由受命法官獨任進行認罪協商程序，判決如下：
    主    文
甲○○共同在行水區堆置砂石，致生公共危險，處有期徒刑陸月
，如易科罰金，以銀元佰元即新台幣玖佰元折算壹日。
    犯罪事實及理由
一、犯罪事實：甲○○係勝華砂石有限公司（下稱勝華公司）之
    董事長，自民國七十六年起分別以竊占及承受葉甲半、魏商
    月寶、巫連勝等人對土地之占有等方式，取得坐落臺中縣烏
    日鄉○○○○段右四二號斷面樁附近國有行水區內河川公地
    （在臺中縣烏日鄉○○段一七之一、七七七之一地先、河川
    地編號三七號、同安厝段八六一號地先之間，即臺中縣烏日
    鄉烏溪同安厝堤防與上游霧峰堤防頭間附近）之占有，供勝
    華公司使用，而趙世鍊自七十六年十月間起為參與執行勝華
    公司業務之股東，與甲○○共同占有上開土地，嗣甲○○自
    七十七年九月間起，在瑋鈞企業有限公司（原稱長正有限公
    司，於八十六年間改名為瑋鈞企業有限公司，下稱瑋鈞公司
    ）擔任董事長，並將上開占有土地之一部分，供瑋鈞公司使
    用，此後，趙世鍊則與甲○○在瑋鈞公司所占土地以外之其
    餘原占有土地經營勝華公司業務（甲○○占有土地部分業經
    判決確定；趙世鍊占有土地部分其追訴權時效已完成）。而
    甲○○、趙世鍊為共同經營勝華公司，基於共同之犯意聯絡
    ，自八十八年間起，仍一再將勝華公司之機械、砂石堆置在
    勝華公司所使用之上開行水區內河川公地上，經臺灣省第三
    河川局、經濟部水利處第三河川局分別於八十八年三月十六
    日、八十八年十二月十五日查獲後，甲○○、趙世鍊仍未終
    止堆置行為，且猶自八十九年五月起，提供部分土地為魏周
    森加工天然級配，魏周森明知勝華公司在行水區內堆置砂石
    、機械等足以妨礙水流宣洩，竟亦與甲○○、趙世鍊基於共
    同之犯意聯絡而共同堆置加工之砂石，於八十九年七月十日
    十四時許，為經濟部水利處第三河川局（下稱第三河川局）
    再度查獲時，其等堆置之位置如附圖一所示（斜線部分係魏
    周森與甲○○、趙世鍊共同堆置之砂石，而趙世鍊及魏周森
    二人，分別業經本院以八十九年度訴字第二五五三號判處有
    期徒刑六月，併科罰金即銀元二十五萬元，及有期徒刑三月
    確定），破壞河床之地形地貌，使臺中縣烏日鄉○○段右四
    二號斷面樁附近國有行水區○○○段河川，自霧峰堤防朝勝
    華公司廠區方向之水流，其水流之宣洩遭受到妨礙，尤以豪
    雨汛期為最，因其等堆置砂石、機械之面積已超過一公頃，
    且距離同安厝堤防及霧峰堤防甚近，在豪雨汛期時，上開堤
    防之原防護功能即有無法負荷受阻礙水流之虞，且霧峰堤防
    與同安厝堤防間，有部分係屬非河川區域，水流若在此受妨
    礙無法順利宣洩，將使水位升高，並浸蝕霧峰堤防與同安厝
    堤防間之河川區線內沿岸土地，致生沿岸居民身體、財產遭
    損傷之虞之公共危險。而趙世鍊與甲○○共同經營華公司期
    間，趙世鍊每月自勝華公司取得新臺幣（下同）十三萬元薪
    資，甲○○每月自勝華公司取得十九萬元薪資。
二、證據：
（一）被告甲○○之自白及共犯趙世鍊及魏周森之供述。
（二）證人葉甲半及證人魏商月寶之夫魏火順在本院訊問時之證
      述及證人吳秀芬在本院訊問時之證述。
（三）臺中縣政府函影本、臺灣臺中地方法院檢察署八十年度偵
      字第五八四號偵查卷、本院八十年度易字號第二七二三七
      號刑事卷、臺灣高等法院臺中分院八十一年度上易字第三
      八三號刑事卷卷內所附勝華公司砂石場位置圖（即附圖四
      ）、現場勘查紀錄及位置圖附卷可稽（附於八十九年度偵
      字第一四七九二號卷第二十八頁、第二十九頁，及八十九
      年度偵字第一五二０五號卷第十九頁、第二十頁）、第三
      河川局測繪之位置圖附於審判卷、第三河川局函影本三件
      （附於八十九年度偵字第一四七九二號偵查卷第二十四頁
      、第二十五頁、第二十六頁)、位置圖（附於審判卷，斜
      線部分係魏周森與甲○○、趙世鍊共同堆置之砂石）、被
      告魏周森與勝華公司之合約書影本（附於八十九年度偵字
      第一四七九二號偵查卷第三一頁）、第三河川局函覆本院
      稱勝華砂石公司之堆置情況致生公共危險之機率甚大等語
      等書證存卷足參。
三、本件經檢察官與被告於審判外達成協商之合意且被告已認罪
    ，其合意內容為：被告甲○○願受科刑範圍為有期徒刑六月
    之宣告（認罪協商聲請書贅載如易科罰金，以新台幣一千元
    折算一日，應以修正前刑法第四十一條第一項前段定被告易
    科罰金之折算標準），且被告願於本案宣判前給付公庫新台
    幣（下同）一百零五萬元。經查，上開協商合意並無刑事訴
    訟法第四百五十五條之四第一項所列情形之一，檢察官聲請
    改依協商程序而為判決，本院爰不經言詞辯論，於協商合意
    範圍內為協商判決，合予敘明。
四、應適用之法條：刑事訴訟法第四百五十五條之四第二項、第
    四百五十五條之八、第四百五十五條之十一第二項、第四百
    五十四條，九十二年二月六日修正前之水利法第九十二條之
    一第一項後段，刑法第二條第一項前段、但書、第十一條前
    段、第二十八條、修正前刑法第四十一條第一項前段，罰金
    罰鍰提高標準條例第一條前段、修正前罰金罰鍰提高標準條
    例第二條。
五、附記事項：被告應於九十九年八月三十一日前向公庫支付新
    台幣一百零五萬元（被告業已於九十九年八月二十四日支付
    上開款項，有匯出匯款憑證附於本院案卷可參）。
六、本件起訴部分與移送併辦部分，係屬同一事實，本院自得併
    予審理，附此敘明。另查，原水利法第九十二條之一第一項
    ，業於九十二年二月六日公布刪除，並增訂於第九十四條之
    一第一項，而九十二年二月六日修正前之水利法第九十二條
    之一第一項後段之法定刑為五年以下有期徒刑，得併科六千
    元以上三萬元以下罰金；修正後之水利法第九十四條之一第
    一項之法定刑則為五年以下有期徒刑，得併科新台幣五十萬
    元以上五百萬元以下罰金，依刑法第二條第一項規定，行為
    後法律有變更者，即應為新舊法之比較，經比較新舊法結果
    ，以被告行為時之舊法即九十二年二月六日修正刪除前之水
    利法第九十二條之一第一項後段較為有利於被告，新法並無
    對被告有較為有利之情形，是依刑法第二條第一項前段之規
    定，本件應適用被告行為時之舊法即應依九十二年二月六日
    修正刪除前之水利法第九十二條之一第一項後段處斷。至被
    告所犯九十二年二月六日修正前之水利法第九十二條之一第
    一項後段之罪，其犯罪時間雖在九十六年四月二十四日以前
    ，合於中華民國九十六年罪犯減刑條例第二條第一項第三款
    之減刑條件；然被告既係於九十年六月十二日之中華民國九
    十六年罪犯減刑條例施行前，即經本院通緝，未於九十六年
    十二月三十一日以前自動歸案接受審判，而於九十九年六月
    十日甫遭緝獲，依同條例第五條之規定，自不得依該條例減
    刑，併此說明。
七、公訴意旨另略以：被告甲○○尚有與趙世鍊、魏周森自八十
    八年十二月起，竊占坐落臺中縣烏日鄉○○○○段右四二號
    斷面樁附近國有行水區土地，因認被告甲○○與趙世鍊、魏
    周森另涉有刑法第三百二十條第二項、第一項之竊占罪嫌。
    按案件有時效已完成者，應諭知免訴之判決，刑事訴訟法第
    三百零二條第一款定有明文，又刑法第三百二十條第二項之
    竊占罪，其最重本刑為有期徒刑五年，依刑法第八十條第一
    項第二款規定，其追訴權因十年間不行使而消滅，而竊佔罪
    為即成犯，於其竊占行為完成時犯罪即成立，以後之繼續占
    用乃狀態之繼續，而非行為之繼續，故予竊占後，在竊占狀
    態繼續中變更其使用之方法，不構成另一新竊占罪，有關追
    訴權時效之起算，仍應以最初竊占行為完成時為準（最高法
    院八十三年度臺上字第五一０號刑事裁判意旨，參照最高法
    院刑事裁判書彙編第一七期第三九二頁至第三九五頁）。經
    查同案被告趙世鍊在警詢中供稱：其自七十六年十月間即已
    至勝華公司經營事務等語，參以證人吳秀芬於九十年三月五
    日在本院訊問時亦證稱：「我於七十八年七月一日擔任勝華
    會計迄今，我在砂石廠所設事務所上班，廠區並沒有改變」
    、「我到公司沒多久，公司開會決定湯負責外部，趙負責內
    部事項」等語，堪認被告甲○○即使有與同案被告趙世鍊共
    同占有勝華公司使用之土地，迄至臺灣臺中地方法院檢察署
    檢察官就本件提起公訴之八十九年十月五日，其占有之時間
    亦已逾十年，參照上開說明，此部分本應為免訴之諭知，惟
    公訴人認此部分與前揭有罪部分具有想像競合犯之裁判上一
    罪之審判上不可分關係，是不另為免訴之諭知，附此說明。
八、本判決除有刑事訴訟法第四百五十五條之四第一項第一款、
    第二款、第四款、第六款、第七款所定情形之一，或違反同
    條第二項規定者外，不得上訴。
九、如有上揭得提起上訴之情形而不服本判決，得自收受判決送
    達之日起十日內，向本院提出上訴狀，上訴於第二審法院。
中    華    民    國    99    年    8     月    31    日
                  刑事第一庭  法  官  許惠瑜
以上正本證明與原本無異
                              書記官  楊家印
中    華    民    國    99    年    8     月    31    日
附錄本案論罪科刑法條全文：
九十二年二月六日修正前之水利法第九十二條之一第一項後段：
違反第七十八條第一項各款情形之一者，除通知限期回復原狀、
清除或廢止違禁設施外，處六千元以上三萬元以下罰鍰；因而損
害他人權益者，處三年以下有期徒刑、拘役或科或併科四千元以
上二萬元以下罰金；致生公共危險者，處五年以下有期徒刑，得
併科六千元以上三萬元以下罰金。

司法院資訊處製作；財團法人民間司法改革基金會備份。
